臺灣高等法院臺南分院民事判決　九十三年度再易字第三二號　Ｊ
　　　再審　原告　杜繩武即禾大管理顧問商行
　　　訴訟代理人　郭　玉　山　律師
　　　　　　　　　顏　婌　烊　律師
　　　再審　被告　甲　○　○
右當事人間請求清償債務事件，再審原告對於中華民國九十三年八月十日本院九十三
年度上易字第三九號確定判決提起再審，本院於九十三年十二月二十八日言詞辯論終
結，判決如下：
    主    文
再審之訴駁回。
再審訴訟費用由再審原告負擔。
    事    實
甲、再審原告方面：
一、聲明：求為判決：
  (一)本院九十三年度上易字第三九號民事判決廢棄。
  (二)再審被告於第二審之上訴駁回。
  (二)再審及前審第二審訴訟費用均由再審被告負擔。
二、陳述：
  (一)查本件兩造之爭執點，係就節稅業務獎金之發放，係約定應發給節稅業務契約之
    簽辦名義人或有效報回案件之不動產買賣簽約訂定名義人？系爭爭點已經第一審
    法院詳加調查後認定，本案節稅業務獎金之發放，係約定有效回報案件之不動產
    買賣契約訂定名義人為準（臺灣臺南地方法院九十二年度訴字第一七０四號民事
    判決第２０～２６頁），故再審原告將本件之節稅獎金，發放予將本件節稅業務
    報回禾大管理顧問商行處理之不動產買賣契約簽訂人陳重光，洵屬正確。至再審
    被告與陳重光間如何約定系爭獎金之分配，乃其內部之約定，並無對外之效力，
    實與再審原告無關。是再審被告明知其請求之對象係陳重光而非再審原告，乃因
    陳重光不理當初口頭承諾，才反過來向再審原告請求給付（民國九十二年十月二
    十日再審被告之準備書狀），亦足證再審被告明知對再審原告並無節稅業務獎金
    之請求權。
    惟貴院九十三年度上易字第三十九號判決，就再審原告於原審所提上開有利於再
    審原告之重要證物「不動產買賣契約書」，竟漏未於判決理由中斟酌，乃於判決
    書之理由載稱「被上訴人（即再審原告）既『明知』本件節稅獎金因『鄭秀真小
    姐負責節稅業務』、『陳重光先生負責土地業務』，其獎金如何分配『陳重光先
    生、甲○○小姐私下再協商』……被上訴人未經上訴人（即再審被告）同意即擅
    發放由陳重光領走，該部分對上訴人自不生清償之效力」，乃直接認定再審原告
    依據「不動產買賣契約書」之約定所發放之獎金對再審被告不生清償之效，係違
    反當事人契約之約定及經驗法則之事務慣例，亦未於判決理由中論述何以不斟酌
    上開證物，顯係對於上開足以影響於判決之重要證物漏未斟酌，故再審原告爰依
    民事訴訟法第四百九十七條規定，即就足以影響於判決之重要證物漏未斟酌之違
    法，提起再審之訴。
  (二)土地買賣契約應有效成立，始進而有辦理土地增值稅之節稅問題，惟第二審法院
    未審酌再審被告於民國（下同）九十二年二月二十日以再審原告禾大管理顧問商
    行代理人之名義與福隆昌公司簽訂之共有物分割契約（節稅契約），當時土地買
    賣契約尚未有效成立，卻逕認該共有物分割契約為節稅契約之本約，於理顯有矛
    盾，是再審原告爰依民事訴訟法第四百九十六條第一項第二款及第四百九十七條
    之規定，併提起再審之訴，理由說明如下。
    (1)查九十二年四月二十一日福隆昌公司與郭勝璋簽訂之不動產買賣契約略以：郭
      勝璋以每坪新台幣（下同）三萬三千元之價格向福隆昌公司買受前揭二筆土地
      ，福隆昌公司則委託禾大地產（即指禾大管理顧問商行）辦理增值稅事宜，若
      因故無法辦理時，本合約交易即取消等語，足認本件節稅契約與土地買賣契約
      實具有相互依存之關係，亦即於本件節稅契約無法履行時，土地買賣契約亦應
      同其命運。（臺灣臺南地方法院九十二年度訴字第一七０四號民事判決第２３
      頁）。故本件所謂「節稅契約」最主要之二契約，係指「不動產買賣契約」與
      「共有物分割契約」，是「節稅契約」必須先找到要節稅之土地而與買主訂立
      該土地之不動產買賣契約書，另一共有物分割契約書因節稅之土地「標的確定
      」，該共有物分割契約書始為有效，即土地買賣契約應先有效成立，始進而有
      辦理土地增值稅之節稅問題。是再審被告於九十二年二月二十日以再審原告禾
      大管理顧問商行代理人之名義與福隆昌公司簽訂之共有物分割契約（節稅契約
      ），應屬節稅契約之預約性質，而非本約，此由證人黃敬中於九十二年十二月
      九日之證詞亦足證之（渠謂：「……九十二年二月二十日是我個人跟原告（指
      再審被告）第一份簽約，我們在二個月期間內不可以找禾大以外的第三人辦理
      節稅事宜的限制，如果有找到土地買主的話，福隆昌公司與禾大會再正式簽約
      ……」，故第二審法院逕認該共有物分割契約為節稅契約之本約，理由與主文
      顯有矛盾，與民事訴訟法第四百九十六條第一項第二款之規定有違。
    (2)次查，第二審法院認張藝馨於九十二年五月十九日以被上訴人（即再審原告）
      之代理人名義再與福隆昌公司簽訂共有物分割契約書，並未另經雙方合意解除
      先前九十二年二月二十日簽訂之共有物分割契約，是九十二年五月十九日簽訂
      之共有物分割契約書係贅定之契約書，不影響先前即由上訴人（指再審被告）
      代理被上訴人於九十二年二月二十日訂立之共有物分割契約之效力。惟雙方當
      事人實有合意解除九十二年二月二十日簽訂之共有物分割契約（詳張藝馨九十
      二年十一月十二日之證詞、黃敬中九十二年十二月九日之證詞），此亦違反民
      事訴訟法第四百九十七條之規定，乃屬第二審法院即就足以影響於判決之重要
      證物漏未斟酌之違法。
　　  1.張藝馨於九十二年十一月十二日之證詞：「……九十二年二月二十日這份甲
        ○○簽名的契約，我九十二年五月份才看到，上面禾大管理商行是店章、張
        藝馨章是否為我們所有不確定，但這兩個章都不是我蓋用的，……之前九十
        二年二月份的契約，福隆昌公司沒有給公司半毛錢我否認他的效力，……公
　　　　司沒有授權所有業務員可以代表公司對外簽約，原告（指再審被告）未經公
　　　　司同意擅自以代理人的身分對外簽約……我們不承認其簽約的效力……」。
　　  2.黃敬中於九十二年十二月九日之證詞：「……九十二年二月二十日是我個人
        跟原告的第一份簽約，我們在二個月期間內不可以找禾大以外的第三人辦理
        節稅事宜的限制於九十二年五月十九日與禾大的簽約是在土地買賣草約後簽
        ，當時是我們要求禾大經理張藝馨代表禾大簽約，不要禾大的業務員代表簽
        約……」，換言之，若九十二年二月二十日之共有物分割契約為節稅契約之
        本約，則雙方當事人即不需再次簽約，故本件之雙方當事人於九十二年五月
        十九日重新簽約，實有合意解除九十二年二月二十日之共有物分割契約之意
        思表示。
  (三)又第二審法院（九十三年度上易字第三九號判決）之判決書理由載稱「被上訴人
    既『明知』本件節稅獎金因『甲○○小姐負責節稅業務』、『陳重光先生負責土
    地業務』，其獎金如何分配『陳重光先生、甲○○小姐私下再協商』，而陳重光
    之一半獎金已在九十二年七月初領走，其餘節稅獎金依本院之論斷應發放由上訴
    人領取，詎被上訴人未經上訴人同意即擅發放由陳重光領走，該部分對上訴人自
    不生清償之效力」。惟查，所謂「明知」，係指事前知悉之謂，而本案之被上訴
    人（即再審原告）於九十二年六月將獎金發放予陳重光「後」，於同年七月二十
    三日之勞資爭議協調「始」知悉本件節稅獎金因「甲○○小姐負責節稅業務」、
    「陳重光先生負責土地業務」，其獎金如何分配「陳重光先生、甲○○小姐私下
    再協商」，則被上訴人（即再審原告）．顯非事前知悉，核與「明知」之意義不
    符。又因前開勞資協議協之結論既為「獎金如何分配陳重光先生、甲○○小姐『
    私下』再協商」，則所謂「私下再協商」之意乃指由陳重光、甲○○兩人「內部
    之約定」，並無對外之效力故再審原告依公司之規定將獎金發放予有效回報案件
    之不動產買賣契約訂定名義人，並無違法，惟第二審法院卻逕為相反之認定，除
    違背經驗法則外，於理亦有矛盾。是再審原告另依民事訴訟法第四百九十六僚第
    一項第二款，併提起再審之訴。
  (四)查再審原告於前審答辯理由謂：「本件地主之土地買賣是陳重光負責仲介，最後
    並確實覓得買主，完成交易，且因此而招攬本件節稅業務。上情並有地主福隆昌
　　公司委託陳重光仲介買賣之『土地委託銷售契約書』、陳重光為順利完成交易而
　　自行出資清理地上物之『工程合約』，另地主與買主簽訂之，『不動產買賣契約
　　』上亦載明居間人為陳重光等文件資料，以及陳重光收受買主支付一百五十萬元
　　之頭款以辨理塗銷查封，並簽發同額本票交付地主當作擔保為證……所謂之『節
　　稅業務』，並非由業務人員負責，在本案之節稅過程中，除由被上訴人（即再審
　　原告）提供另筆土地以降低客戶之土地現值此點以外，並無所謂之『節稅業務』
　　存在……被上訴人審酌前情，認為上訴人並非真正為公司招攬本次節稅業務之人
　　，亦非仲介土地交易完成，替公司賺取本件節稅費用之人，故被上訴人即以陳重
　　光為發放節稅業務獎金之對象……」，故再審原告係依據「不動產買賣契約書」
    之約定，將節稅業務獎金發放予該契約書所載明之居間人陳重光。換言之，再審
　　原告核發業務獎金，係以有效報回案件之不動產買賣契約簽定人為核發對象，而
　　本件核發對象應為訴外人陳重光，再審原告依照事務慣例發給陳重光獎金，尚無
　　不合。至於再審被告與陳重光間如何約定（兩人是否約定各半分配），係其二人
　　間之事，與再審原告無關。又再審被告於九十二年十月二十日所提出之準備書狀
　　亦自稱係因陳重光不理當初口頭承諾，才反過來向再審原告請求給付，可見再審
　　被告明知其請求之對象係陳重光而非再審原告。
  (五)按「判決理由與主文顯有矛盾者，得以再審之訴對於確定終局判決聲明不服」，
    民事訴訟法第四百九十六條第一項第二款定有明文。又所謂「判決理由與主文顯
    有矛盾」者，係指判決依據當事人主張之事實，認定其請求或對造抗辯為有理由
    或無理由，而於主文為相反之諭示，且其矛盾為顯然者而言（八十年台再字第一
    三０號判例）。緣貴院前審以「被上訴人既『明知』本件節稅獎金因『甲○○小
    姐負責節稅業務』、『陳重光先生負責土地業務』，其獎金如何分配『陳重光先
    生、甲○○小姐私下再協商』，而陳重光之一半獎金已在九十二年七月初領走，
    其餘節稅獎金依本院之論斷應發放予上訴人領取，詎被上訴人未經上訴人同意即
    擅發放由陳重光領走，該部分對上訴人自不生清償之效力」為事實基礎，認定再
    審原告應給付再審被告陸拾陸萬零參佰零貳元及自九十二年八月三十日起至清償
    日止按週年利率百分之五計算之利息。惟查，所謂「明知」，係指事前知悉之謂
    ，而本案經貴院所認定之事實，乃再審原告於九十二年六月將獎金發放予陳重光
    「後」，於同年七月二十三日「始」知悉本件節稅獎金因「甲○○小姐負責節稅
　　業務」、「陳重光先生負責土地業務」，其獎金如何分配「陳重光先生、甲○○
　　小姐私下再協商」，則再審原告顯非事前知悉，核與「明知」之意義不符，則其
　　發放獎金應對再審被告生清償之效力，而貴院前審採為判決基礎之理由，除違背
　　經驗法則外，於理顯有矛盾。是再審原告另依民事訴訟法第四百九十六條第一項
　　第二款，併提起再審之訴。
三、證據：爰用前審所提出之證據；於本院聲請傳訊發放獎金之主管張藝馨。
乙、再審被告方面：
一、聲明：
  (一)再審之訴駁回。
  (二)再審訴訟費用由再審原告負擔。
二、陳述：
  (一)再審原告主張第二審法院未審酌節稅業務獎金發放之對象應為有效回報案件之「
    不動產買賣契約書」之簽定人，顯有民事訴訟法第四百九十七條所訂足以影響判
    決之重要證據，漏未斟酌之違法云云。惟原確定判決對於獎金應發放與何人，於
    兩造之爭執點一欄中已有記載，其記載如下：「本件『節稅契約』上訴人有無參
　　與並完成其間之全部或部分業務，如有，其完成之比例為若干？本件節稅業務獎
　　金之發放，應發予上訴人一人或陳重光一人？或應發放由上訴人及陳重光共同取
　　得？」，並於理由中判斷：「該獎金應由上訴人及陳重光二人分得，其餘節稅獎
    金依本院之論斷應發放由上訴人即再審被告領取。」，可知原確定判決就獎金應
    發放與何人之爭點，已有論斷，並無再審原告所指就足以影響裁判之重要證物漏
    未斟酌之情形。
  (二)再審原告又主張依據證人張藝馨、黃敬中之證詞，足證雙方當事人實有合意解除
    九十二年二月二十日簽訂之共有物分割契約，原確定判決未斟酌該證詞，顯有民
    事訴訟法第四百九十七條所定足以影響判決之重要證物，漏未斟酌之違法云云。
    惟原確定判決已於理由六載明「末查，本件事證己經明確。兩造所舉之證人吳耀
    主、柯正雄、張月里、張藝馨，及兩造其於攻擊、防禦方法或舉證，經本院審核
    後，均於本件判斷之結果不生影響，爰不逐一論述，附此敘明。」，業已就證人
　　張藝馨、黃敬中等人之證詞予以審核，並作出於本件判斷之結果均不生影響之結
　　論，自非未加斟酌。況此部分不論有無斟酌，均屬人證之採證問題，非屬證物是
　　否業經斟酌之問題，從而，本件再審原告所為之前開主張，自無理由。
  (三)原確定判決理由中明確論述：「本件節稅獎金應由上訴人及陳重光二人均分，始
    為公允，且與上訴人先前主張者相符，則上訴人之請求在六十六萬零三百零二元
    之範圍內為屬正當，爰准許之，逾此數額之上訴，尚非有據，不能准許，應予駁
    回。」，並於主文中諭知：「原判決關於駁回上訴人後開第二項之訴部分，及其
    訴訟費用負擔之裁判，均廢棄。右開廢棄部分，被上訴人應給付上訴人新台幣陸
    拾陸萬零參佰零貳元及自九十二年八月三十日起至清償日止按週年利率百分之五
    計算之利息。」，該確定判決主文之諭示與所憑理由並無相反，更未有何顯然矛
    盾之處。則再審原告主張本件有民事訴訟法第四百九十六條第一項第二款規定之
    再審事由，並無理由。
  (四)再審原告又主張原確定判決逕認「共有物分割契約為節稅之本約」，於理顯有矛
    盾，後又謂「再審原告顯非事前知悉，核與『明知』之意義不符……則所謂私下
    再協商之意，乃指由陳重光、甲○○二人內部之約定，並無對外之效力，故再審
    原告依公司之規定將獎金發放與有效回報案件之不動產買賣契約訂定名義人，並
    無違法，惟二審卻逕為相反之認定，除違背經驗法則外，於理亦有矛盾。」，然
    觀諸再審原告上開主張，均係在指摘原確定判決理由有相互矛盾之情，核與判決
    理由與主文是否相符無關，再審原告空言主張原確定判決有判決理由與主文矛盾
    之情事，顯與提起再審之訴之要件未合。
丙、本院依職權調閱本院九十三年度上易字第三九號清償債務事件全卷。
    理    由
一、本件再審原告起訴主張：原確定判決有民事訴訟法第四百九十六條第一項第二款
    「判決理由與主文顯有矛盾」，及同法第四百九十七條「就足以影響於判決之重
　　要證物漏未斟酌」之再審事由提起再審之訴，因原判決(1)以再審原告既「明知」
　　本件節稅獎金因「甲○○小姐負責節稅業務」、「陳重光先生負責土地業務」，
　　其獎金如何分配「陳重光先生、甲○○小姐私下再協商」，而陳重光之一半獎金
　　已在九十二年七月初領走，其餘節稅獎金依本院之論斷應發放予再審被告領取，
　　詎再審原告未經再審被告同意即擅發放由陳重光領走，該部分對再審被告自不生
　　清償之效力為事實基礎，認定再審原告應給付再審被告陸拾陸萬零參佰零貳元及
　　自九十二年八月三十日起至清償日止按週年利率百分之五計算之利息。惟所謂「
　　明知」，係指事前知悉之謂，而本案經原判決所認定之事實，乃再審原告於九十
　　二年六月將獎金發放予陳重光「後」，於同年七月二十三日「始」知悉本件節稅
　　獎金因「甲○○小姐負責節稅業務」、「陳重光先生負責土地業務」，其獎金如
　　何分配「陳重光先生、甲○○小姐私下再協商」，則再審原告顯非事前知悉，核
　　與「明知」之意義不符，則其發放獎金應對再審被告生清償之效力，而原判決採
　　為判決基礎之理由，除違背經驗法則外，理由與主文顯有矛盾。(2)再審原告於原
　　審所提上開有利於再審原告之重要證物「不動產買賣契約書」，竟漏未於判決理
　　由中斟酌，乃於判決書之理由載稱「被上訴人（即再審原告）既『明知』本件節
　　稅獎金因『鄭秀真小姐負責節稅業務』、『陳重光先生負責土地業務』，其獎金
　　如何分配『陳重光先生、甲○○小姐私下再協商』……被上訴人未經上訴人（即
　　再審被告）同意即擅發放由陳重光領走，該部分對上訴人自不生清償之效力」，
　　乃直接認定再審原告依據「不動產買賣契約書」之約定所發放之獎金對再審被告
　　不生清償之效力，係違反當事人契約之約定及經驗法則之事務慣例，亦未於判決
　　理由中論述何以不斟酌上開證物，顯係對於上開足以影響於判決之重要證物漏未
　　斟酌。
二、再審被告則以：(1)再審原告主張第二審法院未審酌節稅業務獎金發放之對象應為
    有效回報案件之「不動產買賣契約書」之簽定人，顯有民事訴訟法第四百九十七
    條所訂足以影響判決之重要證據，漏未斟酌之違法云云。惟原確定判決對於獎金
    應發放與何人，於兩造之爭執點一欄中已有記載。(2)再審原告另主張依據證人張
    藝馨、黃敬中之證詞，足證雙方當事人實有合意解除九十二年二月二十日簽訂之
    共有物分割契約，原確定判決未斟酌該證詞，顯有民事訴訟法第四百九十七條所
    定足以影響判決之重要證物，漏未斟酌之違法云云。惟原確定判決已於理由六載
    明「末查，本件事證己經明確。兩造所舉之證人吳耀主、柯正雄、張月里、張藝
    馨，及兩造其餘攻擊、防禦方法或舉證，經本院審核後，均於本件判斷之結果不
    生影響，爰不逐一論述，附此敘明。」，業已就證人張藝馨、黃敬中等人之證詞
　　予以審核，並作出於本件判斷之結果均不生影響之結論，自非未加斟酌。況此部
　　分不論有無斟酌，均屬人證之採證問題，非屬證物是否業經斟酌之問題。(3)原確
　　定判決理由中明確論述：「本件節稅獎金應由上訴人及陳重光二人均分，始為公
　　允，且與上訴人先前主張者相符，則上訴人之請求在六十六萬零三百零二元之範
　　圍內為屬正當，爰准許之，逾此數額之上訴，尚非有據，不能准許，應予駁回。
    」，並於主文中諭知：「原判決關於駁回上訴人後開第二項之訴部分，及其訴訟
    費用負擔之裁判，均廢棄。右開廢棄部分，被上訴人應給付上訴人新台幣陸拾陸
    萬零參佰零貳元及自民國九十二年八月三十日起至清償日止按週年利率百分之五
    計算之利息。」，該確定判決主文之諭示與所憑理由並無相反或矛盾之處。則再
    審原告主張本件有民事訴訟法第四百九十七條、第四百九十六條第一項第二款規
    定之再審事由，並無理由，請駁回其再審之訴等語置辯。
三、按民事訴訟法第四百九十六條第一項第二款所謂「判決理由與主文顯有矛盾」係
    指判決依據當事人主張之事實，認定其請求或對造抗辯為有理由或無理由，而於
    主文為相反之論示，且其矛盾為顯然者而言，此有最高法院八十年度台再字第一
    三０號判例可參。又所謂「判決理由與主文顯有矛盾」，乃指判決理由與主文相
    互不符而言，並不包括判決理由相互矛盾而言。又民事訴訟法第四百九十七條所
    規定之「就足影響於裁判之重要證物漏未斟酌」者，乃指足以影響裁判基礎之重
    要證物，於前訴訟程序已經提出，惟未經確定判決加以斟酌，或為忽視當事人聲
    明之證據不予調查，或係就依聲請或依職權調查之證據未為判斷，均屬漏未斟酌
    ，惟需該證物足以動搖原確定判決基礎為限。若原確定判決於理由中已說明無調
    查之必要，或縱經斟酌亦不足以影響其判決之意見，即與漏未斟酌有間，不得據
    為上開條文所定之再審理由。而所謂「證物」包括書證及書證有相同效力之物件
    或勘驗物等項，但並不包括證人之證詞在內（參見最高法院二十九年上字第六九
    六號判例）。
四、經查，本件原確定判決並無重要證據漏未斟酌之情事：
  (一)再審原告主張第二審法院未審酌節稅業務獎金發放之對象應為有效回報案件之「
    不動產買賣契約書」之簽定人，顯有民事訴訟法第四百九十七條所定足以影響判
　　決之重要證據，漏未斟酌之違法云云。惟查，再審原告於原審提出之不動產買賣
　　契約書，業經原確定判決詳為審查，於理由對於不動產買賣契約書約定內容及對
　　於獎金應發放與何人，於兩造之不爭執點及爭執點欄中詳為記載，猶於爭執點欄
　　中記載如下：「本件『節稅契約』上訴人有無參與並完成其間之全部或部分業務
　　，如有，其完成之比例為若干？本件節稅業務獎金之發放，應發予上訴人一人或
　　陳重光一人？或應發放由上訴人及陳重光共同取得？」等事項詳為審認斟酌（原
　　確定判決第十八至二十四頁），並於理由中判斷：「該獎金應由上訴人及陳重光
　　二人分得，其餘節稅獎金依本院之論斷應發放由上訴人（即再審被告）領取。」
　　，可見原確定判決就獎金應發放與何人之爭點，已有論斷，並無再審原告所指就
　　足以影響裁判之重要證物漏未斟酌之情形，再審原告此項主張並無理由。
  (二)又再審原告主張依據證人張藝馨、黃敬中之證詞，足證雙方當事人實有合意解除
    九十二年二月二十日簽訂之共有物分割契約，原確定判決未斟酌該證詞，顯有民
    事訴訟法第四百九十七條所定足以影響判決之重要證物，漏未斟酌之違法云云。
    惟查，原確定判決已於理由六載明「末查，本件事證己經明確，兩造另舉之證人
    吳耀主、柯正雄、張月里、張藝馨，及兩造其於攻擊、防禦方法或舉證，經本院
    審核後，均於本件判斷之結果不生影響，爰不逐一論述，附此敘明。」，業已就
    證人張藝馨、黃敬中等人之證詞予以審核，並作出於本件判斷之結果均不生影響
    之結論，自非未加斟酌，再審原告指原確定判決未曾斟酌證人張藝馨、黃敬中之
    證詞云云，並非實情，況此部分不論有無斟酌，均屬人證之採證問題，非屬證物
    是否業經斟酌之問題，從而，本件再審原告所為之前開主張，自非屬再審之事由
    。
  (三)綜上，兩造於本件訴訟之各項攻防方法及證據資料，確已經過適當而完全之辯論
    ，並經原確定判決予以一一審酌，並於判決中分別敘明其採駁之理由，自無重要
    證據漏未審酌之違法。而再審原告所指本件尚有證人張藝馨、黃敬中之證詞漏未
    審酌之違法，然該部分並非物證，核與前揭條文所稱「重要證據漏未斟酌」之要
    件不符，再審原告自不得據此依民事訴訟法第四百九十六條之規定，指摘原確定
    判決有足以影響判決之重要證據漏未斟酌之違法。
五、又查，本件原確定判決並無判決理由與主文顯有矛盾之情事：
  (一)原確定判決理由中明確論述：「本件節稅獎金應由上訴人及陳重光二人均分，始
    為公允，且與上訴人先前主張者相符，則上訴人之請求在六十六萬零三百零二元
    之範圍內為屬正當，爰准許之，逾此數額之上訴，尚非有據，不能准許，應予駁
    回。」，並於主文中諭知：「原判決關於駁回上訴人後開第二項之訴部分，及其
    訴訟費用負擔之裁判，均廢棄。右開廢棄部分，被上訴人應給付上訴人新台幣陸
    拾陸萬零參佰零貳元及自民國九十二年八月三十日起至清償日止按週年利率百分
    之五計算之利息。」，揆諸前揭判例所示，該確定判決主文之諭示與所憑理由並
    無相反，更未有何顯然矛盾之處。是以，再審原告主張本件有民事訴訟法第四百
    九十六條第一項第二款規定之再審事由，容有誤解，並無足取。
  (二)至於再審原告主張原確定判決逕認「共有物分割契約為節稅之本約」，於理顯有
　　矛盾，後又謂「再審原告顯非事前知悉，核與『明知』之意義不符：：，則所謂
　　私下再協商之意，乃指由陳重光、甲○○二人內部之約定，並無對外之效力，故
　　再審原告依公司之規定將獎金發放予有效回報案件之不動產買賣契約訂定名義人
　　，並無違法，惟二審卻逕為相反之認定，除違背經驗法則外，於理亦有矛盾。」
　　。惟觀諸再審原告上開主張，均係在指摘原確定判決理由有相互矛盾之情，核與
　　判決理由與主文是否相符無關，況原確定判決並無理由相互矛盾之情形，再審原
　　告空言主張原確定判決有判決理由與主文矛盾之情事，顯與提起再審之訴之要件
　　未合，委無足採。
六、綜上所述，本件並無再審原告所主張「足以影響判決之重要證物漏未斟酌」及「
    判決理由與主文」顯有矛盾之情事，從而，再審原告依民事訴訟法第四百九十七
    條及第四百九十六條第一項第二款之規定，提起本件再審之訴，請求廢棄前程序
    之確定判決，並駁回再審被告在前程序之請求，為無理由，不應准許。至再審原
    告其餘所述，係就前訴訟程序之取捨證據、認定事實之職權行使所為指摘，自與
    再審事由無關；而證人張藝馨於本院再審準備程序中證述其發放節稅獎金二次經
　　過情形，並非屬原確定判決「足以影響判決之重要證物漏未斟酌」之範疇，併為
　　敘明。
七、據上論結，本件再審之訴為無理由，依民事訴訟法第五百零五條、第七十八條，
    判決如主文。
中　　　華　　　民　　　國　　九十四　　年　　　一　　　月　　 十一 　　日
　　　　　　                        臺灣高等法院臺南分院民事第一庭
~B1審判長法官　王　　惠　　一
~B2　　　法官　蘇　　重　　信
~B3　　　法官　黃　　三　　哲
右為正本係照原本作成。
不得上訴。
中　　　華　　　民　　　國　　九十四　　年　　 　一　　 月　　　十二　　日
~B法院書記官　魏　　安　　里
